【裁判字號】    89,交易,855
【裁判日期】    900628
【裁判案由】    過失傷害
【裁判全文】
臺灣高雄地方法院刑事判決                        八十九年度交易字第八五五號
    公  訴  人  臺灣高雄地方法院檢察署檢察官
    被      告  乙○○○
右列被告因過失傷害案件，經檢察官提起公訴（八十九年度偵字第一九六三○號），
本院判決如左：
    主  文
乙○○○因過失傷害人，處有期徒刑貳月，如易科罰金，以參佰元折算壹日。
    事  實
一、乙○○○考領有普通小型車駕駛執照，於民國八十九年六月二十一日上午，駕駛
    車牌號碼ＷＶ─七八七九號自用吉普車，沿高雄縣大寮鄉○○路北往南方向行駛
    ，於同日上午九時二十分許，行經光華路與華中路有行車管制號誌交岔路口欲往
    路口西南方之臺灣中小企業銀行行駛時，本應注意汽車行駛至交岔路口，其行進
    應遵守燈光號誌之指示，而當時天候晴，日間光線自然，道路舖有柏油，路況正
    常，並無障礙物或其他缺陷，視距良好，且依其智識、能力亦無不能注意之情事
    ，詎疏未注意其前方光華路之燈光號誌已轉變為表示禁止進入路口之紅燈號誌，
    猶貿然駕車跟隨前方汽車前行，適有丁○○駕駛車牌號碼ＷＩ─六三○五號自小
    客車搭載其女蒙曼婷（八十一年十月十三日生）及蒙怡茹（八十三年六月十五日
    生），沿華中路由東往西（即往潮寮）方向行駛而來，因閃避不及而與乙○○○
    之普吉車擦撞，造成丁○○之自小客車右前輪破裂，失控衝入對向車道撞及丙○○所駕駛之車牌號碼Ｐ三─○四四八號自小貨車，致使丁○○受有前額頂部腫脹
    及皮下瘀血、右關節部打撲傷及皮下瘀血，蒙曼婷受有左側臉頰打撲傷及皮下瘀
    血、左側大腿外側打撲傷及皮下瘀血，蒙怡茹受有前額頭部紅腫之傷害。乙○○○於犯罪尚未被發覺前，即主動向前往現場處理且尚不知肇事者為何人之高雄縣
    警察局林園分局昭明派出所警員甲○○坦承肇事，並接受偵審裁判。
二、案經丁○○訴由高雄縣警察局林園分局移送臺灣高雄地方法院檢察署檢察官偵查
    起訴。
    理  由
一、訊據被告乙○○○對其於右揭時、地駕駛吉普車駛入上開交岔路口時，與告訴人
    丁○○駕駛之自小客車發生碰撞之事實，坦承不諱，惟矢口否認有何過失傷害之
    犯行，辯稱：距離交岔路口一百公尺前，光華路是綠燈，伊跟著前面車子右轉往
    往潮寮行駛，不是要去斜對面的臺灣中小企業銀行，是告訴人闖紅燈撞及伊駕駛
    之吉普車後，衝到對向車道撞到小貨車才受傷，伊沒有過失云云。惟查，右揭事
    實，迭據告訴人於警訊、偵訊及本院審理中指述綦詳，指稱：我沿華中路往潮寮
    方向行駛，行經華中路與光華路交岔路口時，華中路是綠燈，被告從光華路闖紅
    燈出來，我看到被告時已煞車不及，被告撞到我自小客車車頭後，兩車平行，其
    吉普車左後輪又撞到我自小客車右後保險桿及鈑金，使我的自小客車右前輪被吉
    普車鐵製保險桿刺破，失控撞到對向車道由丙○○所駕駛之小貨車才停止，當時
    被告有承認她闖紅燈要到斜對面的臺灣中小企業銀行，是她先生來之後，被告才
    否認她有闖紅燈等語（見警訊筆錄、偵查卷第九頁反面、本院卷第二十頁），核
    與證人丙○○語警訊中供稱：當時丁○○沿華中路往潮寮方向行駛，行經光華路
    口時與乙○○○所駕駛之闖紅燈車輛發生擦撞，我看見時就把車子停止，丁○○
    的車子與乙○○○的車子擦撞後就失控衝入我的車道，撞到我的車子才停止，當
    時華中路是綠燈等語（見警訊筆錄），及到場處理警員證人甲○○於本院調查時
    具結證稱：我到現場時被告車子已移到路邊且有向丙○○承認她有闖紅，丙○○告訴我被告闖紅燈，被告未向我承認有闖紅燈，當時被告先生態度很兇得對被
    告說妳有無闖紅，被告就說她不清楚，我要求被告的先生不要發言，後來被告
    就在現場草圖上寫不清楚但在警訊筆錄上說是綠，當時丙○○前面沒有車子且
    他對整個車禍均有目擊，臺灣中小企業銀行停車場入口是在路口旁等語（見本院
    卷第二十一、二十二頁），大致相符，並有記載「乙○○○光華路右轉華中路往
    潮寮方向，光華路紅燈右轉，塗改為不清楚有無紅燈」等之車禍現場草圖在卷可
    稽，且證人丙○○、甲○○與被告宿無怨隙，殊無設詞誣陷之理，從而證人丙○○、甲○○證稱被告闖紅燈等語，應堪採信。再依警卷所附之道路交通事故調查
    報告表及車禍現場照片所示，車禍發生後，被告駕駛之吉普車在被告行駛之光華
    路南下車道與華中路往潮寮之內側車道交岔處，留下長五點四往西南即往臺灣中
    小企銀方向煞車痕與往西北方長二點三公尺之煞車痕等情觀之，益徵被告駕駛吉
    普車闖越紅燈橫越華中路往路口西南角之臺灣中小企銀行行駛時與告訴人發生車
    禍甚明。是被告辯稱未闖紅燈云云，顯係卸責之詞，不足採信。
二、按汽車行駛至交岔路口，其行進應遵守燈光號誌之指示，道路交通安全規則第一
    百零二條第一項第一款定有明文。又按車輛面對圓形紅燈表示禁止通行，不得超
    越停止線或進入路口，道路交通標誌標線設置規則第二百零六條定有明文。本件
    肇事交岔路口，設有行車管制號誌，已據前開道路交通調查報告表載明。被告乙○○○既考領有駕駛執照之汽車駕駛人，前揭規定自應知悉，且亦為其應注意並
    能注意之事項，則其駕車行經上開路段，理應注意車前狀況並隨時採取必要之安
    全措施，且當時天晴、日間自然光線，道路舖有柏油，路面乾燥無缺陷，無任何
    障礙物，視距良好，此觀前開道路交通事故調查報告表甚明，又依其智識、能力
    等情，亦無不能注意之情事，竟疏未注意行駛車道之行車管制號誌已轉變為紅燈
    ，仍貿然駕車行駛，致信賴被告應會遵守紅燈禁止通行之告訴人丁○○煞車不及
    ，而與被告駕駛之吉普車發生碰撞後衝入對向車道，被告之駕駛行為有過失，至
    為顯然。況本件車禍經台灣省高屏澎區車輛行車事故鑑定委員會鑑定意見及台灣
    省車輛行車事故覆議委員會覆議意見均認為，乙○○○駕駛自小客車未依號誌行
    駛為肇事主因，丁○○及丙○○無肇事因素，此有該會九十年二月二十六日高屏
    澎鑑字第九○○二四五號及九十年四月九日府覆議字第九○○四三三號鑑定意見
    書二件在卷可憑。而被害人蒙曼婷、蒙怡茹及告訴人丁○○確因本件車禍受有如
    上開事實欄所載之傷害，此有高雄縣回春診所於八十九年六月二十一日出具之診
    斷證明書三紙在卷可稽，被告之過失犯行與被害人、告訴人之傷害間，顯有相當
    因果關係。本件事證已臻明確，被告過失犯行堪以認定。
三、核被告所為，係犯刑法第二百八十四條第一項前段之過失傷害罪。被告一過失行
    為，侵害被害人蒙曼婷、蒙怡茹及告訴人丁○○三人之身體健康法益，係一行為
    而觸犯數罪名之同種想像競合犯，應依刑法第五十五條規定，應依法從一重論處
    過失傷害罪。而被告於肇事後，犯罪未被發覺前，主動向前往醫院處理且尚不知
    犯罪嫌疑人之高雄縣警察局林園分局昭明派出所警員甲○○坦承肇事，業經證人
    甲○○證述在卷，嗣又接受本院裁判，合乎自首之規定，應依刑法第六十二條前
    段規定，減輕其刑。爰審酌被告疏未遵守行車管制制號誌，闖越紅燈而肇事，對
    道路交通行車安全之危害重大，犯後毫無悔意，及迄今未賠償告訴人所受損害等
    一切情狀，依法量處如主文所示之刑。迄今未賠償告訴人所受損害等一切情況，
    爰量處如主文所示之刑又被告於犯罪後，刑法第四十一條於九十年一月四日修正
    ，並於同月十日公布施行，有關易科罰金之部分，範圍擴大為最重本刑五年以下
    有期徒刑之罪，惟與被告所犯之罪比較後並不影響，依刑法第二條第一項前段之
    規定，應適用裁判時之刑法第四十一條第一項規定，並諭知易科罰金之折算標準
    ，以示懲戒。
據上論斷，應依刑事訴訟法第二百九十九條第一項前段，刑法第二百八十四條第一項
前段、第五十五條、第六十二條、第二條第一項前段、第四十一條第一項，罰金罰鍰
提高標準條例第一條前段、第二條，判決如主文。
中      華      民      國    九十      年      六      月    二十八    日
                                      臺灣高雄地方法院交通法庭
                                          法  官  廖  純  卿
右正本證明與原本無異。
如不服本判決，應於判決送達後十日內，向本院提出上訴狀。
                                          書記官  林  孝  聰
中    華    民    國      九十      年      六      月      二十八      日
附錄本案論罪科刑法條全文：
刑法第二百八十四條第一項前段。
中華民國刑法第二百八十四條
 (過失傷害罪)
因過失傷害人者，處六月以下有期徒刑、拘役或五百元以下罰金，致重傷
者，處一年以下有期徒刑、拘役或五百元以下罰金。


司法院資訊處製作；財團法人民間司法改革基金會備份。
